臺灣高等法院臺中分院刑事裁定    　
111年度毒抗字第52號
抗  告  人  
即  被  告  何雅蓁





上列抗告人因違反毒品危害防制條例案件，經檢察官聲請觀察、
勒戒，不服臺灣臺中地方法院110年度毒聲字第1570號中華民國1
10年12月23日第一審裁定（聲請案號：臺灣臺中地方檢察署110
年度毒偵字第3692號、110年度聲觀字第1316號），提起抗告，
本院裁定如下：
    主  文
抗告駁回。
    理  由
一、抗告意旨略以：抗告人即被告何雅蓁（下稱抗告人）否認有
    施用第二級毒品甲基安非他命犯行，正修科技大學超微量研
    究科技中心之尿液檢驗報告，檢驗過程中之空白試驗、對照
    試驗為何，抗告人均未獲告知，且採樣、送檢過程中，是否
    曾造成樣品受污染，標準作業流程是否符合法定程序，抗告
    人一無所知，原裁定難令抗告人信服。又抗告人因另案於民
    國110年8月10日入監服刑迄今，已逾4月有餘，此段期間均
    未接觸任何毒品，亦無毒品戒癮戒斷癥狀，原裁定令抗告人
    執行觀察、勒戒，並無實質意義，為此請求撤銷原裁定等語
    。
二、犯毒品危害防制條例第10條之罪者，檢察官應聲請法院裁定
    ，令被告入勒戒處所觀察、勒戒，其期間不得逾2月。毒品
    危害防制條例第20條第1項定有明文。
三、經查：　　
  ㈠一般人如未施用毒品，其尿液中自無從檢測出有何毒品的陽
    性反應，此為眾所周知的情形。本件抗告人於110年8月10日
    3時25分許，經臺中市政府警察局第六分局市政派出所警員
    徵得其同意採集之尿液，送檢驗結果呈安非他命、甲基安非
    他命陽性反應等情，有勘察採證同意書、臺中市政府警察局
    第六分局偵辦毒品案件尿液檢體對照表、正修科技大學超微
    量研究科技中心尿液檢驗報告在卷可稽（偵查卷第73、75、
    135頁）。依上開尿液檢驗結果顯示，安非他命濃度為3160n
    g/mL、甲基安非他命濃度為15920ng/mL，明顯逾濫用藥物尿
    液檢驗作業準則第18條規定之甲基安非他命陽性判定標準即
    「甲基安非他命500ng/ml，且其代謝物安非他命之濃度在10
    0ng/ml以上」甚多，足見抗告人尿液確呈安非他命、甲基安
    非他命陽性反應，應無疑義，而抗告人倘未施用甲基安非他
    命，其尿液應無檢出如此高濃度甲基安非他命成分及代謝物
    之可能。又毒品施用後於尿液、血液中可檢出之最大時限，
    與施用劑量、施用頻率、施用方式、施用者飲水量之多寡、
    個人體質、代謝情況、檢體收集時間點及所用檢測方法之靈
    敏度等因素有關，因個案而異。依據Clarke's Isolation a
    nd Identification of Drugs第二版記載，一般於尿液中可
    檢出之最大時限，安非他命為1-4天、甲基安非他命1-5天，
    有行政院衛生署管制藥品管理局(現改制為衛生福利部食品
    藥物管理署)92年7月23日管檢字第0920005609號函文可參，
    復為本院辦理施用毒品案件職務上所已知之事實。則以抗告
    人係於110年8月10日3時25分許為警採尿送驗，堪認抗告人
    於為警採尿前回溯96小時內之某時（不含為警查獲至實際採
    尿之期間），基於施用第二級毒品之犯意，在不詳地點，以
    不詳方式，施用第二級毒品甲基安非他命1次，抗告人上揭
    施用第二級毒品之犯行，應堪認定。再抗告人前未曾因施用
    毒品案件受觀察、勒戒之執行，有臺灣高等法院被告前案紀
    錄表附卷可憑，原審因認抗告人犯毒品危害防制條例第10條
    第2項之罪，檢察官經裁量後，聲請觀察、勒戒為正當，依
    毒品危害防制條例第20條第1項之規定，裁定抗告人令入勒
    戒處所觀察、勒戒，經核於法並無不合。
　㈡抗告人雖以前詞提起抗告，惟查：
　1.抗告意旨指稱無法排除採尿送檢過程中其檢體遭污染之可能
    性云云。惟本件對抗告人採集送檢之尿液，係由抗告人親自
    排放，並在抗告人檢視下進行封瓶捺印，業據抗告人於警詢
    時供明在卷（偵查卷第34頁），抗告人既已確認該尿液為其
    親自排放，並於尿瓶封緘受檢，則其於事後質疑採驗、送檢
    尿液過程其檢體可能遭受污染，純屬毫無具體事證下所為之
    任意指摘，其復未提出任何證據以實其說，所辯自屬無據。
     
　2.目前常用檢驗尿液中是否含有毒品反應之方法，有免疫學分
    析法和層析法兩種；尿液初步檢驗採用免疫學分析法，由於
    該分析法對結構類似之成分，亦可能產生反應，故初步檢驗
    呈陽性反應者，需採用另一種不同分析原理之檢驗方法進行
    確認，經行政院衛生署（現已改制為衛生福利部食品藥物管
    理署，下同）認可之檢驗機構則採用氣相/液相層析質譜儀
    分析法，以氣相/液相層析、質譜分析法進行確認檢驗者，
    均不致產生偽陽性反應，此為邇來我國實務所肯認，且為本
    院執行職務所知悉之事項。是依毒品檢驗學上之常規，尿液
    中含毒品成分反應所使用之檢驗方法，對於受檢驗者是否確
    有施用毒品行為之判斷，在檢驗學常規上恆有絕對之影響，
    其以酵素免疫分析或薄層定性分析等方式為初步篩檢者，因
    具有相當程度偽陽性之可能，如另以氣（液）相層析、質譜
    分析等較具公信力之儀器為交叉確認，因出現偽陽性反應之
    機率極低，核足據為對被告不利之認定（最高法院96年度台
    上字第7594號、97年度台上字第2016號刑事判決意旨參照）
    。本件抗告人上揭尿液檢體係經正修科技大學超微量研究科
    技中心先以酵素免疫分析法（EIA）進行初步篩檢後，再以
    液相層析串聯式質譜法（LC/MS/MS）進行確認複驗，檢驗結
    果呈安非他命、甲基安非他命陽性反應，有上開尿液檢驗報
    告可參，有如上述，其檢測結果自屬精確，可以採信，堪認
    抗告人有於110年8月10日3時25分許為警採尿前回溯96小時
    內之某時（不含為警查獲至實際採尿之期間），在不詳地點
    ，以不詳方式，施用第二級毒品甲基安非他命之犯行。
　3.毒品危害防制條例所規定之觀察、勒戒，性質上為保安處分
    ，其立法意旨在幫助施用毒品者戒除毒癮，預防其再犯之可
    能性，該處分之性質非為懲戒行為人，惟為矯正行為人反社
    會性格，採用徹底隔絕毒品、專業諮商輔導或必要醫療支援
    等方法，協助其戒斷施用毒品之身癮及心癮，以達教化與治
    療之目的，並防衛社會安全。為達上述目的，不得已於一定
    期間限制或拘束行為人之人身自由，既為法之所許，當無因
    行為人個人心境因素、是否已另案入監執行而暫無接觸毒品
    可能，而免予執行之理，本件抗告人既有前揭施用毒品之行
    為，自有予以矯治並預防其將來繼續施用之必要性，附此說
    明。
四、綜上所述，原審法院認抗告人施用第二級毒品犯行明確，依
    檢察官之聲請，裁定抗告人令入勒戒處所觀察、勒戒，經核
    於法並無違誤。抗告人徒以前揭情詞提起抗告，請求撤銷原
    裁定，為無理由，應予駁回。
據上論結，應依刑事訴訟法第412條，裁定如主文。
中　　華　　民　　國　　111 　年　　1 　　月　　21　　日
         　刑事第十庭    審判長法　官  陳  宏  卿
　　　　　　　　　　　　　　   法　官  楊  文  廣
 　　　　　　　　　　　　　 　 法　官  簡  芳  潔                          
以上正本證明與原本無異。     
不得再抗告。

                               書記官  廖  婉  菁

中　　華　　民　　國　　111 　年　　1 　　月　　21　　日